【裁判字號】    92,易,109
【裁判日期】    920926
【裁判案由】    電子遊戲場業管理條例等
【裁判全文】
臺灣高雄地方法院刑事判決                          九十二年度易字第一九號
    公  訴  人  臺灣高雄地方法院檢察署檢察官
    被      告  乙○○
                庚○○
                甲○○
                丙○○
右列被告等因違反電子遊戲場業管理條例等案件，經檢察官提起公訴（九十一年度偵
字第五○八六號）及移
    主  文
乙○○共同以賭博為常業，處有期徒刑陸月，如易科罰金，以參佰元折算壹日。扣案
之電腦遊戲機具參部（含螢幕、鍵盤各參個）、電腦賭博機具電腦參部（含螢幕、鍵
盤各參個）、賭資新台幣貳仟捌佰肆拾元，均沒收。
庚○○共同以賭博為常業，處有期徒刑伍月，如易科罰金，以參佰元折算壹日。扣案
之電腦賭博機具參部（含螢幕、鍵盤各參個）、賭資新台幣貳仟捌佰肆拾元，均沒收
。
甲○○連續在公眾得出入之場所賭博財物，處罰金玖佰元，如易服勞役，以參佰元折
算壹日；被訴強制罪部分，無罪。
丙○○無罪。
    事  實
一、乙○○明知未依電子遊戲場管理條例第十五條之規定，辦理營利事業登記者，不
    得經營電子遊戲場，竟未依前開條例之規定，向高雄市政府申請電子遊戲場之營
    利事業登記，而基於經營電子遊戲場業之概括犯意，自民國九十年十月十八日起
    ，在高雄市○○區○○路二八三號一樓所經營之「ＳＨＯＰＰＩＮＧ超商」內，
    擺設其所有之電腦遊戲機具三台（含螢幕、鍵盤各三個，其電腦內有麻將、水果
    、彈珠、網豹即小瑪莉等遊戲軟體）供不特定人投幣打玩，嗣於同月二十六日下
    午三時四十分許，適有客人己○○在上址打玩為警當場查獲，並扣得電腦遊戲機
    具三台（含螢幕、鍵盤三個）。乙○○復承上開經營電子遊戲場業之概括犯意及
    常業賭博之犯意，與明知未依電子遊戲場管理條例第十五條之規定，辦理營利事
    業登記者，不得經營電子遊戲場之庚○○，未依前開條例之規定，向高雄市政府
    申請電子遊戲場之營利事業登記，即共同基於經營電子遊戲場業及常業賭博之犯
    意聯絡，自九十年十一月中旬某日起，由乙○○提供其所有之電腦賭博機具三台
    （含螢幕、鍵盤各三個，其電腦內有麻將、水果、彈珠、網豹即小瑪莉等遊戲軟
    體），擺設在庚○○所經營位於高雄市○○區○○街七十九號一樓「可口可樂超
    商」之公眾得出入之場所，並由庚○○以月薪新台幣（下同）一萬八千元之代價
    ，僱用與渠等有上開犯意聯絡之戊○○（業經檢察官為不起訴處分確定）及不詳
    年籍、姓名之成年人分別擔任大夜班店員及白天店員，負責兌換硬幣、洗分、開
    具寄分卡及兌換賭資予賭客之工作。其賭博方式，係以十元硬幣投入機具選擇其
    中一種軟體打玩，若押中可洗分兌換現金，若未押中，所投入金錢即為乙○○、
    庚○○贏得，其四人共同以上開方式與不特定之顧客賭博財物，並均恃以維生為
    常業，而顧客甲○○亦自同年十二月初某日起至九十一年一月十一日上午七時許
    ，連續在上址向戊○○兌換硬幣打玩前開電腦賭博機具多次，偶有得分時即由戊○○確認洗分並出具計分卡，甲○○再持計分卡向白天店員兌換賭金。嗣於九十
    一年一月十一日上午七時許，因甲○○打玩網豹（即小瑪莉）遊戲軟體賭輸了一
    萬三千元，認為該台電腦賭博機具遭人動過手腳，心有不甘，乃於同日上午十一
    時許，夥同丙○○及真實姓名年籍均不詳綽號「阿華」之成年男子，共同將電腦
    賭博機具搬至其位在高雄市○○區○○街四十六號之住處（甲○○、丙○○被訴
    犯強制罪部分，經本院為無罪之判決，均詳後述）後，經乙○○報警處理，始查
    悉上情，並扣得乙○○所有之電腦賭博機具三台（含螢幕、鍵盤各三個）及機具
    內之現金二千八百四十元。
二、案經高雄市政府警察局苓雅分局報請送臺灣高雄地方法院檢察署檢察官偵查起訴
    暨移送併案審理。
    理  由
壹、乙○○、庚○○及甲○○有罪部分：
一、右揭被告甲○○連續賭博之事實，迭據被告甲○○於警訊、偵查及本院審理中坦
    承不諱，而被告乙○○、庚○○固坦承於右揭時、地擺設上開電腦機台，惟均堅
    詞否認有違反電子遊戲場業及常業賭博之犯行，均辯稱：上開電腦機具非屬電子
    遊戲場業規範之遊戲機具，且乙○○僅係無償向庚○○借用場地擺設供人打玩，
    並無兌換現金之情事云云。惟按電子遊戲場業管理條例所稱電子遊戲機，指利用
    電、電子、電腦、機械或其他類似方式操縱，以產生或顯示聲光、影像、圖案、
    動作之遊戲機具；電子遊戲場業管理條例第四條第一項前段訂有明文。經查，被
    告乙○○所有擺設於「ＳＨＯＰＰＩＮＧ超商」及被告庚○○所經營之「可口可
    樂超商」內之電子遊戲機台，均設置有投幣孔及開分裝置，鍵盤上貼有啟動、得
    分、猜大、猜小、加分、減分、７７及水果圖案等之貼紙，及其內有麻將、水果
    、網豹彈珠等遊戲軟體，倘投以十元硬幣，即可以該電腦操縱以產生聲光、影像
    、圖案之情，此有扣案之電腦機台照片附卷可憑（見左營分局警卷第一四頁、苓
    雅分局警卷第三五頁），足見上開電腦機台屬電子遊戲機無訛，是被告乙○○、
    庚○○辯稱上開機台非屬電子遊戲場業規範之電子遊戲機云云，不足採信。又被
    告乙○○將電子遊戲機台三台擺設在被告庚○○所經營之「可口可樂超商」內，
    並由被告庚○○僱用證人戊○○及不詳姓名之成年人擔任大夜班及白天班之店員
    ，負責兌換硬幣、洗分、開具計分卡及兌換現金等工作，業經證人戊○○於警訊
    、偵查證述甚詳（見偵查卷第三五、三六、四一、四二頁），核與被告甲○○於
    警訊、偵查及本院調查供稱：伊自九十年十二月初起，在「可口可樂超商」向店
    員戊○○換硬幣打玩電腦機台，投十元可以押注，累積分數後由店員戊○○開計
    分卡，白天再向店員兌換現金，曾贏過七千元，九十一年一月十一日輸了一萬三
    千元等語（見警訊第三、六頁、本院卷第一○二、一二一、一二二頁），大致相
    符，並有高雄市政府營利事業登記證影本乙紙及電動賭博機具共三台（均含鍵盤
    、螢幕）、現金二千八百四十元等扣案可資佐證，足見被告乙○○確有在被告庚○○開設之上開超商內擺設電子遊戲機具，並由被告庚○○僱用店員戊○○及不
    詳姓名者看顧電動機具、兌換硬幣、洗分及兌換現金予賭客之行為無訛。參以被
    告甲○○供陳每次以前開機具賭博之金額為七千元至一萬三千元不等，輸贏數額
    不小等情觀之，顯見被告乙○○及庚○○有恃此維生，至為顯然。綜上各情，本
    案事證已臻明確，被告等之犯行均堪以認定。
二、核被告乙○○、庚○○所為，均係犯刑法第二百六十七條之常業賭博罪、電子遊
    戲場業管理條例第二十二條之罪；公訴人認被告乙○○及庚○○係犯刑法第二百
    六十六條之普通賭博罪，尚有未洽，惟起訴之基本事實同一，本院自應變更起訴
    法條判決之。被告乙○○與庚○○間就上開於「可口可樂超商」擺設電子遊戲機
    及常業賭博之犯行間，有犯意之聯絡及行為之分擔，為共同正犯。
    又渠二人以一行為觸犯上開二罪名，係想像競合犯，均應從一重之常業賭博罪處
    斷。被告乙○○先後多次違反電子遊戲場業管理條例之犯行，時間緊接，犯罪構
    成要件相同，顯係基於概括犯意反覆為之，應依刑法第五十六條連續犯規定以一
    罪論，並依法加重其刑。又檢察官移送併案部分與被告乙○○所犯電子遊戲場業
    管理條例部分，有連續犯之裁判上一罪關係，為起訴效力所及，本院自應併予審
    理。另核被告甲○○所為，係犯刑法第二百六十六條第一項前段之賭博罪；其先
    後多次賭博犯行，時間緊接，犯罪構成要件相同，顯係基於概括犯意反覆為之，
    應依刑法第五十六條連續犯規定以一罪論，並依法加重其刑。爰審酌被告乙○○
    、庚○○、甲○○之犯罪之動機、目的、手段、生活狀況、智識程度、犯後態度
    及被告乙○○、庚○○擺設電動機具數量，對社會所生危害等一切情狀，各量處
    如主文所示之刑，並就被告乙○○、庚○○部分均諭知易科罰金之折算標準，及
    就被告甲○○部分諭知易服勞役之折算標準。扣案之電腦賭博機具三台（均含鍵
    盤及螢幕）及機台內現金二千八百四十元，分別係當場賭博之器具及賭檯處之財
    物，依刑法第二百六十六條第二項，不問屬於犯人與否，沒收之。另扣案之電腦
    遊戲機具三台（均含螢幕及鍵盤），係被告乙○○所有供犯罪所用之物，業據被
    告乙○○供明在卷可按，應依刑法第三十八條第一項第二款併予宣告沒收。
貳、被告甲○○、丙○○無罪部分：
一、公訴意旨略以：被告甲○○於九十一年一月十一日上午三時起，在被告庚○○經
    營位於高雄市○○區○○街七十九號一樓「可口可樂超商」打玩被告乙○○所有
    之前開電腦賭博機具「網豹」（即「小瑪莉」），至同日上午七時許止共輸一萬
    三千元，被告甲○○認為前開電腦賭博機具被動過手腳，心有不甘，乃於同日上
    午十一時許夥同被告丙○○及真實姓名不詳綽號「阿華」之男子前往該超商，並
    與電腦公司之業務員即案外人丁○○（另經檢察官為不起訴處分）理論，因丁○○表示無法回答甲○○之問題，並稱：「這些問題要請遊戲機的所有人回答」，
    而該店又無人出面，被告甲○○與丙○○及「阿華」乃基於共同犯意之聯絡，欲
    將該台電腦搬走，雖丁○○加以勸阻，被告甲○○等人仍置之不理而大聲表示「
    一切都不用講了，叫你們老闆出面」，隨即強行將電腦搬至高雄市○○區○○街
    四十六號被告甲○○住處，以強暴脅迫妨害人行使權利，因認被告甲○○及辛宗潁涉犯刑法第三百零四
    條第一項之強暴脅迫妨害人行使權利罪嫌。
二、按犯罪事實應依證據認定之，無證據不得認定犯罪事實；又不能證明被告犯罪者
    ，應諭知無罪之判決，刑事訴訟法第一百五十四條第二項及第三百零一條第一項
    分別定有明文。復按刑法第三百零四條第一項之強制罪，以強暴、脅迫使人行無
    義務之事或妨害人行使權利為其構成要件，所謂「強暴」固指直接或間接對人行
    使之有形暴力而言，不問其對人之身體或財物為之均屬之，惟以對特定人為必要
    ，且觀其立法理由可知，強制罪之成立，須以加害人有強暴、脅迫之舉動，使被
    害人感受其手段具有強暴性為其前提，苟行為人乘財物所有人不在場之際，擅自
    搬運其財物，尚難謂係強暴行為。再該條所謂「脅迫」，乃以言詞或舉動，顯示
    加害他人之意思，或以加害他人之意思通知他人，使其產生畏懼，而得以威脅或
    逼迫，故亦屬對人攻擊之威脅行為亦即行為人之強暴或脅迫之行為必須造成行為
    客體之被強制狀態，被害人在此被強制之狀態下而作為不作為或忍受，方能構成
    本罪，即強制罪須以強暴或脅迫為犯罪構成要件之一，被害人所使用之工具確為
    被告當場強行取走，祇以該所用之強脅手段足以妨害被害人行使權利為已足，並
    非不必對被害人施以強暴或脅迫行為，即足以構成刑法第三百零四條第一項之強
    制罪，合先敘明。
三、訊據被告甲○○及丙○○勝固坦承於上揭時、地搬運前開電腦賭博機具不諱，惟
    堅詞否認有何強制罪之犯行，均辯稱：因渠等在超商等候一個半小時之久，均未
    看見機具所有人出面處理，渠等就將前開電腦賭博機具搬回甲○○住處，當時丁○○並未阻止，且陪同渠等將機具搬到甲○○住處等語。經查，證人即當時在場
    之丁○○於警訊中證稱：當時伊要去維修電腦，甲○○、丙○○即「阿華」懷疑
    電腦被動過手腳，要搬走電腦，伊勸被告甲○○及丙○○不要搬走，他們就以言
    語說一切都不用說了，叫你們老闆出面，伊就跟到甲○○之住處等語（見警卷第
    十頁）；其於本院調查中證稱：當時有二、三個年輕人說要搬電腦，伊說電腦沒
    怎樣為何要搬，伊叫他們不要搬，有擋住電腦，但他們人多，伊就讓他們搬，然
    後跟在他們後面看要搬去何處等語（見本院卷第八二、八三頁），是依證人丁○○前開所述，被告甲○○、丙○○並未對丁○○施以任何強暴、脅迫之行為，揆
    諸上開說明，被告甲○○、丙○○所為核與刑法第三百零四條強制罪之構成要件
    有間。此外，復查無其他積極具體之證據足資證明被告甲○○、丙○○犯有檢察
    官所指之強制犯行，既不能證明被告犯罪，自應為無罪之諭知。
據上論斷，應依刑事訴訟法第二百九十九條第一項前段、第三百條、第三百零一條第
一項，電子遊戲場業管理條例第二十二條，刑法第二十八條、第二百六十七條、第五
十五條、第五十六條、第二百六十六條、第三十八條第一項第二款、第四十一條第一
項前段、第四十二條第二項，罰金罰鍰提高標準條例第一條前段、第二條，判決如主
文。
中      華      民      國    九十二    年      九      月    二十六    日
                  臺灣高雄地方法院刑事第十二庭
                                        法  官    廖純卿
右正本證明與原本無異。
如不服本判決，應於判決送達後十日內，向本院提出上訴狀。
                                        書記官    劉企萍
中      華      民      國    九十二    年      十      月     一      日
附錄本判決論罪科刑法條全文：
刑法第二百六十六條第一項：
  在公共場所或公眾得出入之場所賭博財物者，處一千元以下罰金。但以供人暫時娛
  樂之物為賭者，不在此限。
  當場賭博之器具與在賭檯或兌換籌碼處之財物，不問屬於犯人與否，沒收之。
刑法第二百六十七條：
  以賭博為常業者，處二年以下有期徒刑，得併科一千元以下罰金
電子遊戲場業管理條例第二十二條
違反第十五條規定者，處行為人一年以下有期徒刑、拘役或科或併科新台
幣五十萬元以上二百五十萬元以下罰金。


司法院資訊處製作；財團法人民間司法改革基金會備份。
